【裁判字號】    87,訴,358
【裁判日期】    890131
【裁判案由】    偽造有價證券
【裁判全文】
臺灣新竹地方法院刑事判決                          八十七年度訴字第三五八號
    公  訴  人  臺灣新竹地方法院檢察署檢察官
    被      告  甲○○
    選任辯護人  李文傑
                林建鼎
右列被告因偽造有價證券案件，經檢察官提起公訴（八十六年度偵字第九七六一號）
，本院判決如左：
    主  文
甲○○意圖供行使之用，而偽造有價證券，累犯，處有期徒刑參年陸月。
偽造之本票號碼為第一Ｏ二三六九號、發票人為宋元文、發票日為八十四年一月十日
、到期日為八十五年一月十日、票面金額為新台幣貳百萬元及本票號碼為第一Ｏ二三
七Ｏ號、發票人為宋元文、發票日為八十四年一月二十日、到期日為八十五年一月二
十日、票面金額為新台幣壹佰伍拾萬元之本票各壹張均沒收。
    事  實
一、甲○○於八十五年間因違反著作權法罪，經判處有期徒刑五月，如易科罰金，以
    三百元折算一日確定，且於八十六年二月十四日執行完畢，緣於八十四年八月十
    九日，甲○○見其鄰人宋元文隻身在台死亡，又留有遺產，竟擬謀奪遺產，而意
    圖供行使之用，於八十四年八月二十日至八十五年六月間某日，在不詳處所，利
    用不知情人偽刻宋元文印章一枚，再擅自填寫新台幣（下同）二百萬元及一百五
    十萬元，發票日為八十四年一月十日及八十四年一月二十日，到期日分別為八十
    五年一月十日及八十五年一月二十日，並偽造宋元文簽名署押各一枚及將偽造印
    章各蓋一枚於本票上，而偽造有價證券，並先於八十五年六月八日持偽造之一百
    五十萬元本票向台灣新竹地方法院聲請本票裁定強制執行，明知為不實之事項，
    而使台灣新竹地方法院承辦公務之人員於八十五年六月十一日以八十五年度票字
    第一五六七號登載裁定准予本票強制執行，並於八十五年七月二十六日持前開本
    票裁定向台灣新竹地方法院民事執行處行使，聲請強制執行，足以生損害於宋元
    文繼承人及法院對案件處理之正確性，幸承辦人員發現宋元文已死亡而於八十六
    年一月十六日駁回其聲請，復於八十六年六月十六日持偽造之二百萬元本票向台
    灣新竹地方法院聲請本票裁定強制執行，明知為不實之事項，而使台灣新竹地方
    法院承辦公務之人員於八十六年六月十八日以八十六年度字第一四三Ｏ號登載裁
    定准予本票強制執行，惟經丙○○聲明異議，提起確認本票債權不存在之訴勝訴
    確定而未強制執行。
二、案經丙○○訴由台灣新竹地方法院檢察署檢察官偵查起訴。
    理  由
一、訊據被告甲○○否認上開犯行，辯稱：是宋元文於八十二年六月間向伊借款二百
    萬元，而一百五十萬元是陸續借，每年換票一次，本票不知是否宋元文親自書寫
    ，伊到宋元文家時，宋元文已寫好，並無偽造云云，經查：卷附二紙本票之字跡
    並非宋元文所寫，此有內政部刑事警察局八十七年三月十七日刑鑑字第一八Ｏ九
    九號鑑驗通知書一紙可證，再宋元文每月有一萬七千零七十元匯款存入台灣銀行
    新竹分行，另有一百萬元、五十萬元及八十萬元定期存款，並有數筆不動產，此
    有存摺、定期存款單附卷可證，是宋元文當無在銀行內尚有存款情況下向被告甲
    ○○借款之必要，且證人即宋元文之叔父宋思燇陳稱：宋元文非常節儉等語，再
    者被告甲○○於八十六年十二月五日第一次偵查時供述稱：宋元文是八十四年一
    月四日向伊借二百萬元，於八十四年一月二十日再一百五十萬元，二百萬元伊是
    向乙○○借的，一百五十萬元其中五十萬元自郵局領出，另一百萬元是標會所得
    等語，惟後改稱：是八十二年間陸續借得云云，並於本院調查時（見八十七年九
    月二十九日調查筆錄）又稱：二百萬元是八十二年一月十日借，其餘是五十萬元
    陸續借，共一百五十萬元云云，嗣（見八十八年四月六日調查筆錄）再改稱：八
    十三年一月十日借一百五十萬元，八十三年一月二十日借二百萬元，一百五十萬
    元是七十五萬元標會，五十萬元自銀行領，另二十五萬元是現金，而二百萬元是
    向乙○○借云云，是被告就如何借款予宋元文已先後陳述不一，錢究竟是一次交
    付或陸續交付，是八十二年借款、八十三年借款或八十四年借款，一百五十萬元
    及二百萬元如一次交付時，因金額非少，如何取得當知之甚明，惟被告卻先後陳
    述不一，再者被告稱標會款，先陳稱是一百萬元，後改稱是七十五萬元，顯見被
    告就金額陳述相差頗大，另證人乙○○結證稱：是八十二年六月間借款二百萬元
    予被告，利息一個月二萬元，至八十五年二月間陸續還清等語，然被告卻於八十
    八年四月六日本院調查時稱：因是短期週轉，所以乙○○沒有算利息等語，是證
    人乙○○稱八十二年六月借二百萬元，被告於證人乙○○作證前卻稱：八十四年
    一月借，證人乙○○稱每月利息二萬元，被告卻先稱短期借款無利息，顯見證人
    乙○○與被告就何時借錢、借款有無利息、是長期借款或短期借款均陳述不同，
    尚難證明被告所指其於八十四年一月二十日借予宋元文之二百萬元是自乙○○處
    借得，又被告稱一百五十萬元中之五十萬元是自郵局領出，雖被告於八十三年三
    月五日有提領五十萬元之記錄，此有被告在新竹郵局歷年存提資料一份在卷可證
    然被告於本院調得被告在郵局之存提資料前從未曾表示於八十三年三月五日借五
    十萬元予宋元文，在見到郵局提存資料後再改稱是八十三年三月五日領五十萬元
    借宋元文，惟如是八十三年三月五日借五十萬元予宋元文，為何一百五十萬元本
    票之發票日為變成八十四年一月二十日，被告則無法交待，再者縱使被告有領出
    五十萬元記錄，亦尚難認此五十萬元即是借予宋元文之錢，綜上所述，本院查無
    任何證據足以證明被告曾先後交付共三百五十萬元現金予宋元文之金錢借貸往來
    憑據，故被告所辯，顯與常情不符，顯為卸責之詞，並不足採，並有本票影本二
    張在卷可憑，罪證明確，被告犯行堪以認定。
二、核被告偽造本票再行使，係犯刑法第二百零一條第一項偽造有價證券罪。被告偽
    刻宋元文印章及偽造宋元文簽名署押，係偽造有價證券之階段行為，不另論罪，
    而被告偽造有價證券後而復行使，其行使有價證券行為應為偽造之高度行使所吸
    收，應依偽造有價證券罪處斷，雖無法確實查明被告偽造有價證券之時間，惟前
    開二張本票金額、填寫方式、發票日及到期日均相近，當可推論是同時偽造二張
    本票，故為接續犯，公訴人認係連續犯，尚有誤會，再被告持本票向本院行使聲
    請核發本票裁定並強制執行，係犯刑法第二百十六條、第二百十四條行使明知不
    實事項使公務員登載不實文書罪，其明知不實事項使公務員登載不實文書罪，應
    為其後之行使公務員登載不實文書罪之低度行為，故僅論以行使登載不實文書罪
    ，而被告所犯偽造有價證券罪及行使公務員登載不實文書罪間，有方法結果之牽
    連關係，應依牽連犯規定從一重之偽造有價證券罪處斷。再被告甲○○於八十五
    年間因違反著作權法罪，經判處有期徒刑五月，如易科罰金，以三百元折算一日
    確定，且於八十六年二月十四日執行完畢，此有台灣高等法院被告全國前案紀錄
    表一紙可證，因被告於八十六年六月間仍聲請本票裁定，所犯使公務員登載不實
    文書罪與偽造有價證券罪間有方法、結果之牽連關係，故本案最後犯罪行為完成
    時為八十六年六月間，是被告於受有期徒刑執行完畢後，於五年內再犯有期徒刑
    以上之罪，為累犯，依法加重其刑，爰審酌被告見宋元文隻身一人在台，又留有
    遺產，而萌生不法所有意圖，其居心險惡，犯後猶不承認錯誤，一再企圖卸責、
    惡性非輕、惟未有所得等一切情狀，量處如主文所示之刑，以示懲儆，而偽造之
    本票二張，依刑法第二百零五條規定沒收之，另被告利用不知情人偽刻印章，為
    間接正犯，雖未扣案，但無證據證明已經滅失，爰依刑法第二百十九條規定沒收
    之。
三、再被告持偽造之本票二次聲請本票裁定，其中一次進而聲請強制執行，所犯行使
    使公務員登載不實文書罪部分，雖未經公訴人起訴，然與本院判決有罪部分，有
    方法、結果之牽連關係，本院自得一併審理，併此敘明。
據上論斷，應依刑事訴訟法第二百九十九條第一項前段、刑法第二百零一條第一項、
第二百十六條、第二百十四條、第五十五條、第四十七條、第二百零五條、第二百十
九條，罰金罰鍰提高標準條例第一條前段判決如主文。
本案經檢察官許麗美到庭執行職務
中      華      民      國    八十九    年      一      月    三十一    日
                                 臺灣新竹地方法院刑事第一庭
                                    法  官   劉  慧  芬
右正本證明與原本無異。
如不服本判決，應於送達後十日內向本院提出上訴狀。
                                    書記官   曾  秀  貞
中      華      民      國    八十九    年     二       月     一       日


司法院資訊處製作；財團法人民間司法改革基金會備份。
